Inventaris van het archief van het klooster Emaus in het Land van Stein
Nationaal Archief, Den Haag
Klooster Emaus in het Land van Stein
Klooster Emaus
1379-1572
36026
0.10 meter; 54 inventarisnummers.
Normale geschreven en gedrukte teksten. De Nederlandstalige stukken van vóór ca. 1700 zijn geschreven in het gotische cursiefschrift, met name in de oud-Hollandse klerkencursief. De Duitse stukken zijn grotendeels in het Kurrentenschrift geschreven.
Nationaal Archief, Den Haag
Het archief bevat grotendeels stukken met betrekking tot het beheer van de goederen, zoals eigendomsbewijzen en rentebrieven, alsmede akten betreffende de heerlijkheid het Land van Stein en de vestiging van het klooster.
Archiefvorming
Geschiedenis van de archiefvormer
Het onderhavige archief is afkomstig van het klooster Emaus in het Land van Stein
Zie Kerkhistorisch archief I, blz. 327, vlg. Van Heussen en Van Rijn, Historie van 't Utrechtsche bisdom (1719), deel II, 319 en J. W.(alvis), Beschrijving van Gouda, 1714, deel II.
. Een korte geschiedschrijving.
In 1419 stond Jan, bastaard van Blois, ridder en heer van Treslong, door Oudmunster of St. Salvator te Utrecht beleend met het land van Stein, aan enige Regulieren toe zich aldaar te vestigen, waarop de goedkeuring van bisschop Frederik van Blankenheim en Huych Ellinck, pastoor van Haastrecht, volgde. Zij bouwden hun klooster op de rechter oever van de IJssel een uur gaans van Gouda onder Haastrecht.
Jan, zoon van de bovengenoemde, beweerde in 1436, dat de Regulieren zijn vader beloofd hadden, dat al hun land zou liggen onder zijn buurrecht in het land van Stein, en bepaalde, dat dit de 120 morgen niet mocht overschrijden. In 1438 verkocht hij de heerlijkheid aan de stad Gouda in erfpacht, welke in 1451 een nieuwe overeenkomst met het klooster sloot. Het zou nl. goederen mogen bezitten tot een jaarlijkse opbrengst van 500 Engelse nobels, van welke som het beweerde "noch al verde te sijn".
De Regulieren leefden volgens de regel van St. Augustinus en sloten zich aan bij het kapittel van Sion. Volgens Erasmus, die sinds 1487 enige jaren gedwongen in dit klooster leefde, ontbrak er desniettemin veel aan de kloostertucht.
Zie Archief voor kerkelijke geschiedenis XVIII, 72.
In 1425 vermaakte Dirc Florysz., priester te Gouda, aan de Regulieren van Stein, Den Hem en Delft een collatiehuis te Gouda in de Spieringstraat achter de kerk, waar zij op feestdagen collationes of toespraken tot het volk zouden houden. Tot 1443 hielden zij dat vol; toen verkochten zij het wegens te grote last en onkosten (het was bovendien in 1438 verbrand en weder opgebouwd) aan de Heilige-Geestmeesters, die het op hun beurt vier jaar later aan fraters uit St. Hieronymusdal te Delft verkochten.
De 16den Juli 1549 brandde het klooster af en kregen de Regulieren van bisschop Georgius van Egmont en van de stad Gouda verlof zich aldaar te vestigen in het Brigittijnenklooster, hetgeen in 1551 tot uitvoering kwam. Daar bleven zij tot de hervorming. In 1576 werd het gebouw verkocht en gesloopt.
Geschiedenis van het archiefbeheer
Van de hier beschreven charters behoren er acht (nos. 1, 4a, 9, 10, 11, 21, 22 en 23) aan de Oud-Bisschoppelijke Klerezy, de overige zijn afkomstig uit de collectie Cheltenham.
De verwerving van het archief
Het archiefblok bevat archiefstukken onder verschillende rechtstitels verworven.
3.18
Aanwijzingen voor de gebruiker
Openbaarheidsbeperkingen
Volledig openbaar.
Materiële beperkingen
Aanvraaginstructie
Openbare archiefstukken kunnen online worden aangevraagd en gereserveerd. U kunt dit ook via de terminals in de studiezaal van het Nationaal Archief doen. Om te kunnen reserveren dient u de volgende stappen te volgen:
U maakt een profiel aan op www.gahetna.nl, en logt vervolgens in
Via de archiefinventaris (alleen de beschrijvingen met rode nummers) selecteert u het gewenste archiefstuk door op de knop 'Reserveren' te klikken
In het volgende scherm geeft u aan op welke dag u het archiefstuk wilt inzien
Indien u zich bevindt in de studiezaal en een tafelnummer heeft ontvangen kunt u dit nummer vermelden. Als u geen tafelnummer heeft kunt u tafelnummer 777 laten staan
Vervolgens bevestigt u uw reservering door deze te versturen.
Verwant materiaal
Beschikbaarheid van kopieën
Beschrijving van de series en archiefbestanddelen
- Het klooster in het algemeen., A.
  - De vestiging., I.
    - Statuten en beschikkingen voor het klooster van Stein, vastgesteld door bisschop Rudolf van Diepholt., 1442 Dec. 31; 1*; 1 charter.
    - Verzoekschrift aan den bisschop van Utrecht om de vestiging in het Brigittenklooster te Gouda goed te keuren. Met afschrift van eene machtiging van commissarissen van den bisschop tot de verhuizing., 1551, 1550; 1; 2 stukken
      Dit inventarisnummer is alleen als kopie te raadplegen.
      reg nos. 51 en 52.
      51 1550 Maart 17
      Nicolaus a Nova Terra, bisschop van Hebron, en N. Ruysch, commissarissen vanwege den bisschop van Utrecht, machtigen de Regulieren van Steyn, zich te vestigen in het Brigittenklooster binnen der Gouwe, na taxatie door den overste van het kapittel van Syon, terwijl de Brigitten over andere kloosters van hunne orde verdeeld zullen worden.
      Gedaen ter Goude a°. 1550 den XVIIen Martii.
      Afschrift (Inv. no. 1). Met de handteekeningen van beide commissarissen.
      52 [1551]
      De conventualen van 't klooster der orde van de Regulieren in Steyn en van Sinte Brigida in Gouda vragen Gregorius de Egment, bisschop van Traiectum, goed te keuren, dat de Brigittijnen haar convent afstaan aan de Regulieren, wier huis vóór enkele jaren door brand is vernield en zelf naar elders verhuizen.
      Afschrift (Inv. no. 1).
      Het Regulierenconvent in Steyn brandde af in 1519 en de goedkeuring zal waarschijnlijk spoedig na de definitieve verhuizing in 1551 gevraagd zijn.
    - Stukken betreffende de verbouwing en versiering van het gewezen Brigrittenconvent., 1554; 2; 3 stukken
      Twee stukken zijn een aanwinst 1951 van Gouda.
      reg. no. 53.
      53 1554 April 10
      Meester Cornelis Frederixz. van Montfoort neemt aan, volgens bestek te verbouwen de sacristie der Regulieren van Steyn, die het huis van de Brigitten bewonen.
      Aldus geschiet in den convente voirn. ten tiende in April anno vier ende vijftich.
      Oorspr. Op papier. (Inv. no. 2). Met de onderteekeningen van Cornelis Frederyckz. burgemeester, Jan Gerrit Hey Daemsz. en den kerkmeester Jan Janz. Ouwerkerk. In dorso staat de afbetaling genoteerd.
  - Het klooster in betrekking tot de heerlijkheid het Land van Stein., II.
    - Akte waarin Jan Woutersz, heer van het Land van Stein, alle rechten bevestigd aan de Regulieren verleend door Jan van Treslong, kannunik van Oud-Munster te Utrecht, 1438 juli 17; 2A; 1 charter
      Aanwinst 1951 van gemeente Gouda
    - Stukken betreffende het wederrechtelijk eisen van schatting in het land van Stein door de grafelijkheid van Holland., 1516 en 1523; 3.1, 3.2; 2 charters
      reg. nos. 22, 40, 43, en 45.
      - 1516, 3.1
        22 1443 Mei 26
        Phillips, hertog van Bourgoengiën enz., gelast Huych Hermansz. geene bede te eischen van het ambacht de vrije Hove in het land van Steyn, omdat het eene vrije heerlijkheid op Stichischen grond is.
        Gegeven opten XXVI dach in Meye int jair ons Heren duysent vierhondert drie ende veertich.
        Gevidimeerd in den brief dd. 1516 Maart 5 (zie regest no. 43).
        40 1475 Juli 21
        Notaris Anthonius Jacobusz. instrumenteert, dat Johannes Walterusz., Henricus Albertusz. en Gerardus Gerardusz. de Veen, te Gouda, Ghijsbertus de Eynde, Bartholomeus Emontdusz. en Emondus Theodericusz. te Haestrecht en Ellardus Johannesz., schout in het land van Steyn, verklaard hebben altijd te hebben gehoord, dat het land van Steyn onder de iurisdictie van het kapittel van Oudemunster staat, waarvan de stad Gouda het in leen heeft gekregen en niet onder die van de graven van Hollandia.
        Acta sunt hec in loco ac habitationibus predictis sub anno indictione mense diebus horis et pontificatu quibus supra (anno a nativitate eiusdem Domini millesimo quadringentesimo septuagesimo quinto indictione octava mensis Julii die vero vicesima prima infra decimam et undecimam horam prelibate diei circa meridiem pontificatus sanctissimi in Christo patris ac domini nostri domini Sixti digna Dei providencia huiusmodi nominis pape quarti annc eius quarto.
        Gedivimeerd in den brief dd. 1516 Maart 5 (reg. no. 43).
        43 1516 Maart 5
        De offlciaal van 't hof van Traiectum geeft vidimus van de brieven d.d. 1443 Mei 26 (zie no. 22) en d.d. 1475 Juli 21 (zie no. 40) en gelast op verzoek van prior en convent in Stheyn bij Gouda de ter recognitie dezer brieven opgeroepen personen te verschijnen voor zijn gerechtshof te Traiectum.
        Datum et actum Traiecti in dicto consistorio Traiectensi sub anno a nativitate Domini millesimo quingentesimo sexto indictione decima quarta die Mercurii quinta mensis Martii hora primarum pontificatus sanctissimi in Christo patris et domini nostri domini Leonis divina providentia pape decimi anno tercio.
        Oorspr. (Inv. no. 3.1). Met het signatuur van notaris Martinus Kaluwe.
      - 1516, 3.2
        45 1523 September 18
        Deken en kapittel der kerk van Oudemunster Tutrecht oorkonden, dat aangezien het land van Steyn bij Gouda sinds 400 jaar eene vrije heerlijkheid hunner kerk is, het klooster der Regulieren aldaar geene schatting behoeft op te brengen aan de grafelijkheid van Hollant.
        Ghegeven int jaer ons Heeren dusent vijffhondert drie en twyntich den XVIIIten in Septembri.
        "Oorspr. (Inv. no. 3.2). Met het opgedrukte kapittelzegel in groene was; zeer geschonden."
    - Stukken inzake een vordering van Dirk van Velsen tegen de prior van Stein, en over de vraag of de prior valt onder de jurisdictie van de heer van Stein, 1562; 3A; 2 stukken
    - Akten, waarbij het klooster het recht krijgt behalve een hoge ook een lage heemraad aan te wijzen., 1449 en 1462; 4; 2 charters
      reg. nos. 27 en 37.
      27 1449 September 15
      Burgemeester, schepenen en raad van der Goude geven onder bevestiging van de handvesten van 1350 van heer Jan van Henegouwen, heer van Byamond, nieuwe voorschriften over den waterstaat en de schouw in het land van Steyn, o. m. inhoudende, dat de Regulieren aldaar wegens hunne groote bezittingen, behalve eene plaats voor een hoogen heemraad, er tevens een van een lagen heemraad, mogen bezetten.
      Gegeven opten vijffthiensten dach in Septembry int jair ons Heren dusent vierhondert neghen ende veertich.
      Oorspr. (Inv. no. 4). Het stadszegel verloren.
      37 1462 December 28
      Burgemeesters, schepenen en raad van der Goude geven een handvest over den waterstaat en de schouw in het land van Steyn, o. m. inhoudende, dat de Regulieren aldaar wegens hunne groote bezittingen behalve eene plaats van een hoogen er tevens een van een lagen heemraad mogen bezetten.
      Gegheven opten achtentwintichsten dach in Decembri int jaer ons Heren dusent vierhondert twee ende tsestich.
    - Akte, waarbij schout en heemraden van Stein een viertel land koopen voor een watermolen., 1478; 5; 1 stuk
      reg. no. 41.
      41 1478 April 30
      Volpert Feyssoen, schout, en de heemraden en landgenooten in het land van Steyn koopen van Jan Woutersz. een viertel land in het land van Steyn om daarop ten behoeve van dat land tegen 1 pond, 2 penningen Vlaamsch 's jaars een watermolen te bouwen.
      Opten dertichsten dach in April int jaer ons Heren dusent vierhondert acht ende tzeventich.
      Afschrift (Inv. no. 5). Gecollationneerd door notaris Cornelis Jansz. priester.
    - Akte betreffende het onderhoud van een kade., 1519; 6; 1 charter
      reg. no. 44.
      44 1519 Augustus 27
      Jan Jacobsz., schout van het land van Steyn, en Gherit Pietersz. en Gosen Ghysbertsz., gezworenen aldaar, oorkonden, dat Adriaen Willemz. met de heemraden van 't land van Steyn is overeengekomen, dat hij zal maken en onderhouden eene kade, gelegen in den omloop van 't land van Steyn, op voorwaarde, dat dat land aarde zal moge halen uit de ½ hoeve lands, toebehoorende aan Aryen Willemsz. voornoemd, ten behoeve van de gemeene lands kade.
      Den XXVIIsten dach in Augusto anno XVc ende neghenthien.
      Oorspr. (Inv. no. 6). Met het zegel van den schout in groene was.
    - Bevestiging door de stad Gouda van eene regeling tot vergoeding van onkosten van het schouwen., 1543; 7; 1 charter
      reg. no. 49.
      49 1543 Januari 15
      Burgemeester, schepenen en raad van der Goude bevestigen op verzoek van ingelanden van het land van Steyn de regeling tot vergoeding door het gemeene land van de onkosten van het schouwen door schout en heemraden.
      Den vijften dach in Januario int jair ons Heeren XVc drie ende veertich na den ghemeen schryven van Utrecht.
      Oorspr. (Inv. no. 7). Met het stadszegel in groene was.
    - Stukken betreffende ontheffiing voor de Regulieren van de verplichting om jaarlijks aan de Goudse magistraten een zwaan te leveren, 1564 en z.d.; 7A; 2 stukken
      1 stuk is Aanwinst 1951 van gemeente Gouda
    - Lijst van jaargetijden, te houden op aangegeven feestdagen, met vermelding van een pitantie voor de kloosterlingen, ca. 1550; 7B; 1 stuk
      Aanwinst 1951 van gemeente Gouda.
    - Rekening van ontvangsten, z.d.; 7C; 1 stuk
      Herkomst onbekend.
- Beheer der goederen., B.
  - Landerijen en huizen., I.
    - In het Land van Stein., a.
      - Stukken betreffende den eigendom van 11 morgen land, afkomstig van Dirc van Zulen, heer van der Zevender. Met oudere akten betreffende bezit en beleening van dat land., 1459. 1393-1450; 8, 8.1 - 8.6; 9 charters
        reg. nos. 4, 5, 7, 8, 21, 28, 29, 34, en 35
        - 1393, 8.1
          4 1393 Maart 28
          Dirc van Zulen, heer van Zevender, knaap, geeft.... Henrics Lewen vrouw vonnis in zake de beschikking over 22 morgen land, gelegen in het land van Steyne, die zij van hem in leen houdt.
          Ghegheven int jaer ons Heren duzent die hondert dre ende tnegentich des Vrydaghes na onzer Vrouwen dach Annuciacio.
          Oorspr. (Inv. no. 8). Met het zegel van den oorkonder in groene was (losgeraakt).
        - 1408, 1440, 1450, 8; 3 charters
          5 1408 Augustus 26
          Dirc van Zulen, knaap, heer van der Zevender, beleent Ghisebrecht van den Vliet Gherydsz. met 22 morgen land, die deze geerfd heeft van zijne moeder Lisebet, en die gelegen zijn in het land van Steyn.
          Ghegheven int jaer ons Heren dusent vierhondert ende achte des Sonnendaghes na Sinte Bertelmeeus'dert des heylighen Apostels.
          Oorspr. (Inv. no. 8). Het zegel van den oorkonder verloren.
          21 1440 December 30
          Dirc van Zulen, heer tot Zuevender, knaap, beleent Heynric van den Vliete Ghijsberts, met 11 morgen land, gelegen in het land van Steyn.
          Ghegheven int jaer ons Heren dusent vierhondert ende veertich des Vridaghes voir Jairsdach.
          Oorspr. (Inv. no. 8). Met het zegel van den oorkouder in groene was (losgeraakt).
          29 1450 October 10
          Dirc van Zulen ende van Hermalen, knaap, heer ter Zevender, beleent Alijt Henricsdochter van de Vliet met 11 morgen land, gelegen in het land van Steyn.
          Ghegheven int jaer ons Heren dusent vierhondert ende vijftich op Sinte Victors dach.
          Oorspr. (Inv. no. 8). Het zegel van Dirc van Zullen verloren.
        - Akte van belening, 1422 juli 10, 8.2
          7 1422 Juli 10
          Dirc van Zulen ende van der Zevender, ridder, beleent Henric van den Vlyete Ghijsbertsz. met 22 morgen land, gelegen in het land van Steyn.
          Ghegeven int jaer ons Heeren dusent vierhondert twe ende twintich des Vrydages na Sinte Martijns dach translacio.
          Oorspr. (Inv. no. 8.2). Met het geschonden zegel van den oorkonder in groene was.
        - Akte afstand vruchtgebruik, 1422 juli 10, 8.3
          8 1422 Juli 10
          Dirc van Zulen ende van der Zevender, ridder, oorkondt, dat Henric van der Vlyete Ghijsbertsz. afstaat aan zijne vrouw Lijsbet, Bertelmeeus Lambertszoons dochter, zoolang zij geene kinderen heeft, het vruchtgebruik van de helft van 22 morgen land, die hij van Dirc voornoemd in leen houdt, en die gelegen zijn in het land van Steyn.
          Gheheven int jair ons Heren dusent vierhondert twe en twintich des Vridaghes na Sinte Martins dach translatio.
          Oorspr. (Inv. no. 8.3). Met het geschonden zegel van den oorkonder in groene was.
        - 1450, 8.4
          28 1450 October 10
          Dirc van Zulen en Hermalen, knaap, heer ter Zevender, oorkondt, dat Alijt Henricsdochter van der Vlyet van de 22 morgen land in het land van Steyn, die zij van hem te leen houdt, de helft na haar dood in vruchtgebruik geeft aan haar man Gheryt Mertijns zoon en hare moeder Lijsbet Bertholomeus Lambertszoons dochter.
          Ghegeven int jaer ons Heren dusent vierhondert ende vijftich op Sinte Victoers dach.
          Oorspr. (Inv. no. 8.4). Met het zegel van den oorkonder in groene was.
        - Dirc van Zulen, 1459 augustus 6, 8.5
          34 1459 Augustus 6
          Dirc van Zulen, knaap, geeft den prior der Regulieren in het land van Steyn 11 morgen land aldaar in vrijen eigendom.
          Ghegheven int jaer ons Heren dusent vierhondert neghen ende vijftich opten sesten dach in Augusto.
          Oorspr. (Inv. no. 8.5). Met do zegels van Dirc van Zulen, knaap, en van Alfert van der Mye in groene was.
        - Bertelmees Emendsz., 1459 augustus 6, 8.6
          35 1459 Augustus 6
          Bertelmees Emendsz., schout in het land van Steyn, oorkondt, dat Dirc van Zulen 11 morgen land, gelegen in het land van Steyn, in vrijen eigendom aan de Regulieren aldaar geeft.
          Int jaer ons Heren dusent vierhondert neghen ende vijftich opten sesten dach in Augusto.
          Oorspr. (Inv. no. 8.6). Met het zegel van den oorkonder in groene was.
      - Akte van vrijwaring van 11/2 viertel, 1/2 hoeve en de helft van 11/2 viertel land, afkomstig van Hughe Dapper., 1429; 9; 1 charter
        reg. no. 10.
        10 1429 April 1
        Harman Jacobsz., Dirc Stael en Aernt van Elten, schepenen binnen der Goude, oorkonden, dat Hughe Dapper den prior en 't convent der Regulierenorde in het land van Steyn belooft te zullen vrijwaren als ouderlijk erfdeel van zijn zoon heer Dirc 1½ viertel land aldaar en voor het ouderlijk erfdeel van zijn zoon Heynric, Regulier aldaar ½ hoeve land in de Vrije Hoeve en de helft van 1½ viertel land, gelegen in het land van Steyn.
        Gegeven op den eersten dach in Aprille int jair ons Heren M° CCCC° negen en de twintich.
        "Oorspr. (Inv. no. 9). Met de zegels van Harman Jacobsz. en Aernt van Elten in groene was; dat van Dirc Stael verloren."
      - Eigendomsbewijs van 1/2 hoeve en 1/2 viertel land, afkomstig van Sint Pieter te Utrecht. Met oudere akten betreffende huur en aanspraken van derden op dat land., 1436. 1391 en 1436; 10, 10.1 - 10.6; 8 charters
        reg. nos. 2, 3, 13 (Oud-Bisschoppelijke Klerezy XII, 9.), 14, 15, 16, 17 en 18.
        - 1391, 10.1
          2 1391 Juli 26
          Rudolphus de Ysendoren, proost, en deken en kapittel van Sint Petrus te Traiectum, verhuren aan Nycholaus van der Zevender, knaap, twee stukken land, het ééne geheeten Dirc Henrics halve hoeve, groot 11 morgen en 4 hont, en het andere groot ½ viertel, beide gelegen in het land van Steyn.
          Datum anno Domini millessimo trecentesimo nonagesimo primo in crastino festi beati Jacobi Apostoli.
          Gevidimeerd in den brief dd. 1391 Augustus 4 (zie regest no. 3).
          3 1391 Augustus 4
          De offlciaal van het hof te Traiectum, geeft naar aanleiding van een geschil tusschen den proost en deken van Sint Petrus te Traiectum eener- en Nycolaus van der Zeventer, knaap, anderszijds, vidimus van den brief dd. 1391 Juli 26 (zie no. 2).
          Acta sunt hec Traiecti in ecclesia Traiectensi anno Domini millessimo trecentesimo nonagesimo primo indictione quartadecima mensis Augusti die quarta hora terciarum vel quasi pontificatus sanctissimi in Christo patris et domini domini Bonifacii pape noni anno secundo.
          Oorspr. (Inv. no. 10.1). Met het zegel van. den officiaal en van Nycolaus van der Zevender in groene was, en de signatuur van den notaris Paulus Wilhelmi.
        - 1436, 10
          13 1436 Mei 23
          Jacob van Lichtenberch, proost en deken en kapittel der kerk van Sint te Peter t'Utrecht, machtigen Jan Petersz., om den prior en 't convent der Regulieren in het land van Steyn bij der Goude voor schout en geburen van genoemd land over te geven alle recht en aanspraak, die zij hebben op ½ hoeve land, gelegen in het land van Steyn en geheeten Dirc Heynricszoons halve hoeve, en op een ½ viertel land, aldaar.
          Gegeven int jair ons Heren dusent vierhondert zess ende dertich op den drie ende twintichsten dag in die maent van Meye.
          Oorspr. (Inv. no. 10). De zegels van den proost en van deken en kapittel verloren.
        - Verkoopakte Jan van der evendair Jansz.1436 mei 24, 10.2
          14 1436 Mei 24
          Jan van der Sevendair Jansz. verkoopt aan prior en convent der Regulieren in het land van Steyn bij der Goude zijne aanspraken op ½ hoeve land, gehecten Dirc Heynricszoon halve hoeve, en op ½ viertel land aldaar.
          Ghegeven int jaer ons Heren dusent vier hondert ses ende dartich opten vier ende twintichsten dach in die maent van Meye.
          Oorspr. (Inv. no. 10.2.) Met de geschonden zegels van Jan van der Sevendair en zijn neef Jan van der Sevendair Stevensz. in groene was.
        - Transportakte Jan van der Sevendair Jansz, 1436 mei 24, 10.3
          15 1436 Mei 24
          Emond Gherritsz., schout, Gherrit Jacopsz., Jan Allartsz., Pieter Jansz. en Jacop Gherritsz., buurlieden in het land van Steyn, oorkonden, dat Jan van der Sevendair Jansz. aan den prior der Regulieren in het land van Steyn, verkoopt zijne aanspraken op ½ hoeve land, geheeten Dirc Heynricszoons halve hoeve, en op ½ viertel lands aldaar.
          Ghegeven int jaer ons Heren dusent vierhondert ses ende dartich opten vier en de twintichsten dach in die maent van Meye.
          Oorspr. (Inv. no. 10.3). Met de zegels van den schout Gherrit Jacopsz. en Jan Allartsz. in groene was.
        - Jan van der Sevendair Stevensz.1436 mei 24, 10.4
          16 1436 Mei 24
          Jan van der Sevendair Stevensz verkoopt aan prior en convent der Regulieren in het land van Steyn bij der Goude zijne aanspraken op ½ hoeve land, geheeten Dirc Heynricszoons halve hoeve, en op ½ viertel land aldaar.
          Ghegeven int jaer om Heren dusent vierhondert ses ende dartich opten vier ende twintichsten dach in die maent van Meye.
          Oorspr. (Inv. no. 10.4). Met de geschonden zegels van Jan van der Sevendair Stovensz. en Jan van der Sevendair Jansz., zijn neef, in groene was.
        - Jacob van Lichtenberg,1436 mei 24, 10.5
          17 1436 Mei 24
          Jacob van Lichtenberch, proost, en deken en kapittel der Sinte Peterskerk t'Utrecht, verkoopen aan prior en convent der Regulieren in het land van Steyn bij den Goude hunne aanspraken op ½ hoeve land, geheeten Dirc Heinricszoons halve hoeve, en op ½ viertel lands aldaar.
          Gegeven int jaer ons Heren dusent vierhondert zess ende dertien op den vier ende twintichsten dach in die maent van Meye.
          "Oorspr. (Inv. no. 10.5). Met het zegel van den proost in roode en dat van deken en kapittel in groene was; het eerste met contrazegel."
        - Proost en deken kapittel Sint Pieter Utrecht, 1436 mei 24, 10.6
          18 1436 Mei 24